【裁判字號】    98,交聲,327
【裁判日期】    980925
【裁判案由】    違反道路交通管理處罰條例聲明異議
【裁判全文】
臺灣新竹地方法院交通事件裁定  98年度交聲字第327號
移送機關  交通部公路總局新竹區監理所新竹市監理站
異議人即
受處分人  乙○○
上列異議人因違反道路交通管理處罰條例案件，對於交通部公路
總局新竹區監理所新竹市監理站於民國98年4月23日所為之竹監
新三字第裁51-A00XAA382號違反道路交通管理事件裁決書，聲明
異議，本院裁定如下：
    主  文
異議駁回。
    理  由
一、原處分意旨略以：異議人即受處分人乙○○於民國98年1月2
    4日晚上7時44分許，騎乘車號J2T-938號重型機車，行經臺
    北市○○路與中山北路5段路口時，未依規定使用頭燈，經
    現場值勤之臺北市政府警察局士林分局員警發現後，填製北
    市警交大字第A00XAA382號舉發違反道路交通管理事件通知
    單（下稱舉發單），舉發異議人違反道路交通管理處罰條例
    第42條規定之違規行為，因異議人違規行為明確，爰依道路
    交通管理處罰條例第42條之規定，於98年4月23日裁處異議
    人罰鍰新臺幣（下同）2,400元。
二、聲明異議意旨略以：異議人於98年1月24日晚上騎乘車號J2T
    -938號三陽排檔重型機車，沿臺北市○○路由西往東之機車
    道上行駛，迨駛至中正路與中山北路5段交岔路口前遇紅燈
    ，所騎乘之機車因處於空檔，致機車怠速較低而熄火，異議
    人遂打方向燈手牽機車停靠路邊檢查，員警即上前詢問異議
    人是否有帶證件，異議人回答未帶，員警即開單舉發異議人
    未帶駕照及未依規定使用燈光，然異議人於案發當時確有開
    啟頭燈，機車頭燈是因為機車故障才會熄掉，員警來的時候
    異議人且將機車停在路邊並未駕駛，實無何未依規定使用頭
    燈之違規，爰依法聲明異議等語。
三、按汽車（包括機器腳踏車）夜間行駛時應開亮頭燈；汽車駕
    駛人，不依規定使用燈光者，處1,200元以上3,600元以下罰
    鍰，道路交通安全規則第2條第1項第1款、109條第1款及道
    路交通管理處罰條例第42條分別定有明文。
四、經查：
(一)、異議人於98年1月24日夜間7時44分許，騎乘車號J2T-938
      號三陽打檔重型機車，行駛中正路由西往東的機車道上，
      於接近中正路與中山北路5段路口時，經在該路口執行交
      通疏導勤務之員警以異議人未開啟頭燈為由開單舉發，嗣
      交通部公路總局新竹區監理所新竹市監理站（下稱新竹市
      監理站）並據以裁處異議人罰鍰2,400元等情，業經異議
      人供明在卷，核與證人即本件舉發員警甲○○於本院審理
      時證述之情節大致相符，並有舉發單、裁決書各1份在卷
      可稽，堪信為真實。
(二)、異議人固辯稱其沿著中正路往中山北路行駛時有開啟頭燈
      ，係接近中正路與中山北路5段路口時，因前方燈號為紅
      燈，機車降低速度致怠速過低而熄火，導致頭燈未亮，其
      後即未行駛云云。惟異議人於上開時間騎乘車號J2T-938
      號三陽打檔重型機車，行近中正路與中山北路口時，並未
      開啟頭燈行駛等情，業經證人甲○○於本院審理時結證供
      稱：「當時是晚上7點到8點，我在中正路與中山北路5段
      路口執行交通疏導勤務，站在中正路上西南端控制燈號的
      角落，我往中正路由東往西看，距離我約20到15公尺處，
      看到異議人騎車過來，沒有開大燈，異議人因路口是紅燈
      ，所以慢慢騎過來停在我站的燈箱旁邊，我告訴異議人：
      你沒有開大燈，異議人就說：你是警察在找碴。因異議人
      有違規行為，就請異議人熄火，把機車牽到人行道上開單
      舉發。」等語明確（見本院卷第29頁反面至第30頁），而
      證人甲○○偶然因執行勤務而舉發本案，其與異議人並不
      認識，當無仇恨可言，證人甲○○應無誣陷異議人之動機
      及必要。再依證人甲○○證述之舉發經過，足見證人甲○
      ○對於案發當時之記憶深刻，亦無誤認之虞，則異議人辯
      稱確有開啟頭燈云云，已難遽信。又異議人騎乘之機車為
      三陽PA12B型重型機車，該型式機車之頭燈是由機車電瓶
      提供電源，於開啟機車電門後，不需發動引擎，只要另啟
      動頭燈控制開關即可點亮頭燈等節，有異議人騎乘之機車
      行車執照及三陽工業股份有限公司98年9月21日（98）三
      工研字第510號函各1份在卷可佐（見本院卷第38頁、第41
      頁），則如異議人於案發當時確已開啟頭燈開關，其騎乘
      之機車其後縱因故熄火，機車頭燈仍可藉由機車電瓶提供
      電源而不會熄滅，益見異議人上開所辯，洵為卸責之詞，
      難以採信。
五、綜上，本件異議人確有於夜間行駛未開亮頭燈之違規事實，
    新竹市監理站以異議人有未依規定使用燈光為由，依道路交
    通管理處罰條例第42條之規定裁處異議人罰鍰2,400元，核
    無違誤，異議人之異議並無理由，應予駁回。
六、據上論斷，應依道路交通案件處理辦法第19條，裁定如主文
    。
中    華    民    國    98    年    9    月    25    日
                        交通法庭  法  官   林昌義
以上正本證明與原本無異。
如不服本裁定，應於裁定送達後5日內向本院提出抗告狀。
中    華    民    國    98    年    9     月    25    日
                                  書記官    黃伊婕


司法院資訊處製作；財團法人民間司法改革基金會備份。
